臺灣高等法院刑事裁定　　　　　　　　 96年度毒抗字第387號
抗　告　人
即　被　告　甲○○
上列抗告人因違反毒品危害防制條例案件，不服臺灣臺北地方法
院96年度毒聲字第723號，中華民國96年10月4日裁定（聲請案號
：臺灣臺北地方法檢察署96年度毒偵字第2101號），提起抗告，
本院裁定如下：
    主  文
抗告駁回。
    理  由
一、按施用毒品者，於裁定送觀察、勒戒後，有繼續施用毒品之
    傾向者，由法院裁定令入戒治處所施以強制戒治，其期間為
    六個月以上，至無繼續強制戒治之必要為止。但最長不得逾
    一年，毒品危害防制條例第20條第2項定有明文。
二、原裁定意旨略以：本件抗告人甲○○因施用第二級毒品案件
    ，經本院96 年度毒聲字第532號裁定送觀察、勒戒後，認有
    繼續施用毒品傾向等情，有臺灣臺北看守所附設勒戒處所出
    具之有無繼續施用毒品傾向證明書一紙在卷可稽。又被告前
    因施用毒品案件，經送觀察、勒戒後，因無繼續施用毒品傾
    向，於民國（下同）88 年8月30日執行完畢釋放，有本院被
    告前案紀錄表一紙可按，是被告於前揭觀察、勒戒執行完畢
    釋放後，五年後再犯毒品危害防制條例第10條之罪，且有繼
    續施用毒品之傾向，依前開說明，自應令入戒治處所施以強
    制戒治，其期間為六個月以上，至無繼續強制戒治之必要為
    止，但最長不得逾一年。從而，本件聲請尚無不合，應予准
    許。爰依毒品危害防制條例第20條第2項、第3項規定，裁定
    如主文所示。
三、本件抗告意旨略以：抗告人現在監執行違反槍砲彈藥刀械管
    制條例案件所處之五年四月刑期，客觀上顯無接觸毒品之可
    能；且所謂強制戒治，僅實施至無繼續強制戒治之必要，最
    長不得逾一年，抗告人所受刑期達五年四月之久，遠逾戒治
    期間，在監執行期間自不可能亦無法取得毒品，執行有期徒
    刑亦能達戒除毒癮之效果，且對被告人身自由保障較週延，
    為此提起抗告，請求撤銷原裁定等語。
四、經查：
  (一)按有無繼續施用毒品傾向之評估標準，並非完全以受勒戒人
    勒戒後之結果為準，勒戒前之各種情況，仍應作為評估之依
    據。而依勒戒處所評分說明手冊規定，係以人格特質、臨床
    徵候及環境相關因素三項合併計算分數：(一)分數一百分至七
    十一分，判定為有繼續施用毒品傾向。(二)五十分至零分判定
    為無繼續施用毒品傾向。(三)七十分至五十一分間判定有繼續
    施用毒品傾向之原則為有下列各項之一者：1.缺乏病識感或
    戒治動機者。2.第一級毒品使用者。3.有煙毒前科者。4.有
    礙家庭、社會和諧與安寧者。5.分數為五十分以下，原本應
    列為「無繼續施用毒品傾向」，但綜合評分者根據臨床實務
    ，有具體事證，認為個案「有繼續施用毒品傾向」者，以綜
    合評分者所評估為準，惟須在「有無繼續施用毒品傾向證明
    書」詳細說明欄載明具體事證。而其中之人格特質係依：(1)
    有無毒品犯罪前科、(2)其他犯罪紀錄（竊盜、違反槍砲彈藥
    刀械管制條例、賭博、妨害自由、恐嚇、擄人勒贖、傷害、
    殺人、公共危險、搶奪、強盜、海盜、盜匪罪）；臨床徵候
    係依尿液檢驗戒斷症狀有無多種藥物使用、有無注射使用、
    使用期間；行為表現係依有無情緒低落、喧嘩等、社會功能
    是否良好、支持系統等；作為判斷分數之依據。判定者判定
    人格特質、臨床徵候及行為表現合計三項分數，固係供為判
    定者判定「有無繼續施用毒品傾向」之審酌標準，但非唯一
    標準。綜合評分者，應根據臨床實務，有具體事證，認為個
    案有繼續施用毒品傾向者，以綜合評分者所評估為準，有「
    有無繼續施用毒品傾向評估標準、評分說明手冊」可查。
  (二)本件抗告人經臺灣臺北看守所附設勒戒處所評分結果，人格
    特質為三十四分、臨床徵候為四十分、環境相關因素為七分
    ，合計八十一分，綜合判斷為「有繼續施用毒品傾向」等情
    ，此有臺灣臺北看守所附設勒戒處所有無繼續施用毒品傾向
    證明書及有無繼續施用毒品傾向評估標準紀錄表各一紙在卷
    可稽（見偵字第2101號卷第91、92頁）。而其內所載之各項
    評比結果，係該所具有相關專業知識經驗之人，在抗告人觀
    察勒戒期間，依其本職學識評估抗告人之人格特質、臨床徵
    候、環境相關因素所為之綜合判斷，具有科學驗證所得之結
    論，自得憑以判斷抗告人有無繼續施用毒品傾向之證明。且
    認定有無繼續施用毒品之傾向，包含人格特質，臨床徵候及
    行為表現等項，其觀察勒戒之過程，除心理醫生之治療及問
    話外，並經勒戒處所之觀察，而綜合判斷其有無繼續施用毒
    品之傾向。則被告是否需受戒治，既經勒戒處所為專案評估
    ，自非被告個人單方面之認知所得介入。
  (三)又強制戒治屬保安處分之性質，與有期徒刑之執行並無擇一
    關係；而勒戒處所除隔離施用毒品者與毒品之接觸外，並備
    有勒戒門診以協助受處分人戒除毒癮，且監所與勒戒（戒治
    ）處所二者雖均有隔離施用毒品者與毒品接觸之功能，然勒
    戒（戒治）處所之目的既在協助施用毒品者戒除毒癮（身癮
    及心癮），其設備、人員及功能自與監所不同，二者之處遇
    顯然不同，自無替代性可言。
五、綜上，原審依檢察官之聲請，裁定抗告人令入戒治處所施以
    強制戒治，其期間為六個月以上，至無繼續強制戒治之必要
    為止，但最長不得逾一年，核無不合。被告徒憑己意，指摘
    原裁定不當，提起抗告，為無理由，應予駁回。
據上論斷，應依刑事訴訟法第412條，裁定如主文。
中　　華　　民　　國　　96　　年　　10　　月　　30　　日
                  刑事第十庭  審判長法  官  楊炳禎
                                    法  官  陳博志
                                    法  官  朱光仁
以上正本證明與原本無異。
不得再抗告。
                                    書記官  王宜玲
中　　華　　民　　國　　96　　年　　11　　月　　1 　　日
